臺灣板橋地方法院刑事判決　　　　　　 100年度交訴字第32號
公　訴　人　臺灣板橋地方法院檢察署檢察官
被　　　告　黃嘉正
上列被告因公共危險等案件，經檢察官提起公訴（100 年度偵字
第2411號），被告於準備程序中就被訴事實為有罪之陳述，經告
知簡式審判程序之旨，並聽取當事人之意見後，本院合議庭裁定
由受命法官獨任進行簡式審判程序，判決如下：
    主  文
黃嘉正因過失傷害人，處有期徒刑月；又駕駛動力交通工具肇
事，致人受傷而逃逸，累犯，處有期徒刑捌月。應執行有期徒刑
拾月。
    事  實
一、黃嘉正前因施用毒品案件，經本院以94年度訴字第2837號判
    處有期徒刑4 月確定，於民國95年6 月15日縮刑期滿執行完
    畢；復因施用毒品案件，經本院以96年度訴字第1496號判處
    有期徒刑10月確定，嗣經本院以96年度聲減字第4686號裁定
    減為有期徒刑5 月確定，又因施用毒品案件，經本院以96年
    度訴字第2959號、97年度訴字第29號各判處有期徒刑1 年、
    1 年確定，上開各罪接續執行，於98年9 月24日假釋付保護
    管束出監，而於同年12月23日保護管束期滿未經撤銷，視為
    執行完畢。明知其無駕駛執照不得駕駛自用小客車，仍於99
    年12月2 日10時37分許，駕駛車牌號碼F8－4758號自用小客
    車，沿臺北縣三峽鎮（現改制為新北市三峽區○○○路往介
    壽路1 段方向行駛，本應注意汽車駕駛人於行車前應注意輪
    胎須詳細檢查確實有效，始得上路，及應注意車前狀況，並
    隨時採取必要之安全措施，而依當時天候晴，日間自然光線
    ，柏油路面乾燥、無缺陷、亦無障礙物，且視距良好等情形
    ，並無不能注意之情事，竟疏未注意及此，於行經復興路與
    民生街104 巷口時，其車右前輪突然爆胎，造成失控導致車
    身往右滑行，不慎撞及同向併行、由石珊碧駕駛之車牌號碼
    NS3 －133 號重型機車，致石珊碧因而人車倒地，並受有頸
    部挫傷、左肩挫傷、全身多處擦傷、右手臂15×5 公分、雙
    膝擦傷2 ×2 公分、4 ×3 公分、4 ×3 公分、右腳擦傷2
    ×2 公分等傷害。詎黃嘉正於知其駕車肇事後，雖有下車查
    看，惟其因另案通緝，為避免遭查獲，竟基於肇事逃逸之犯
    意，未留下任何聯絡資料，亦未對石珊碧採取必要之救護措
    施，即徒步逃離現場。嗣經警獲報到場處理而循線查悉上情
    。
二、案經石珊碧訴由臺北縣政府（現改制為新北市政府，下同）
    警察局三峽分局報告臺灣板橋地方法院檢察署檢察官偵查起
    訴。
    理  由
一、本件被告黃嘉正所犯為死刑、無期徒刑、最輕本刑為3 年以
    上有期徒刑以外之罪，且非高等法院管轄第一審之案件，於
    本院準備程序進行中，被告就被訴事實為有罪之陳述，經告
    知被告簡式審判程序之旨，並聽取公訴人及被告之意見後，
    本院合議庭裁定由受命法官獨任進行簡式審判程序，合先敘
    明。
二、訊據被告黃嘉正對於上開駕駛車輛因過失發生車禍，致告訴
    人石珊碧受傷，且肇事後並未留在現場處理，逕自駕車逃逸
    之事實均坦承不諱，核與告訴人石珊碧於警詢中所述情節相
    符，並有道路交通事故現場圖、道路交通事故調查報告表(一)
    、(二)、臺北縣政府警察局三峽分局疑似道路交通事故肇事逃
    逸追查表、自首情形紀錄表、現場及肇事車輛照片16張、馬
    偕紀念醫院淡水分院診斷證明書、臺北縣政府警察局舉發違
    反道路交通管理事件通知單等在卷可稽。按汽車駕駛人於行
    車前應注意輪胎須詳細檢查確實有效；又汽車行駛時，駕駛
    人應注意車前狀況，並隨時採取必要之措施，道路交通安全
    規則第89條第1 項第1 款、第94條第3 項分別定有明文，被
    告行車自應注意遵守，而依當時天候晴，日間自然光線，柏
    油路面乾燥、無缺陷、亦無障礙物，且視距良好，有前揭道
    路交通事故調查報告表(一)存卷足佐，則依上開情形，被告並
    無不能注意之情事，竟疏未注車前狀況，肇致本件車禍，自
    屬有過失。又告訴人確因本件車禍而受傷，被告之過失行為
    與告訴人之傷害間有相當因果關係，而被告於肇事後未停留
    現場處置，已如上述。本案事證明確，被告過失傷害及肇事
    逃逸犯行均堪認定，應依法論科。
三、核被告所為，係犯刑法第284 條第1 項前段之過失傷害罪，
    及同法第185 條之4 肇事逃逸罪。按刑法之過失致人於死罪
    及過失傷害罪，係針對行為人應注意、能注意、而不注意之
    過失行為予以非難，而刑法第185 條之4 之肇事致人死傷逃
    逸罪，則以處罰肇事後逃逸之駕駛人為目的，俾促使駕駛人
    於肇事後能對被害人即時救護，以減少死傷，是該罪之成立
    祇以行為人有駕駛動力交通工具肇事，致人死傷而逃逸之事
    實為已足，二者之立法目的及犯罪構成要件截然不同，且駕
    駛人之肇事逃逸，係在其過失行為發生後，為規避責任，而
    另行起意之另一行為，故行為人之過失犯行與其肇事致人死
    傷而逃逸之行為，應屬併罰關係（最高法院93年度台上字第
    8 號判決要旨參照），是被告所犯上開2 罪間，犯意各別，
    行為互殊，應予分論併罰。又被告前有如事實欄所載之犯罪
    科刑及有期徒刑執行情形，有臺灣高等法院被告前案紀錄表
    1 份在卷可參，其於受有期徒刑之執行完畢後，5 年以內故
    意再犯本件有期徒刑以上之肇事逃逸罪，為累犯，應依刑法
    第47條第1 項之規定加重其刑。再被告無照駕駛，業據其於
    警詢及本院審理時供陳在卷（見偵查卷第5 頁及本院100 年
    3 月21日簡式審判筆錄第3 頁），則被告為汽車駕駛人，無
    駕駛執照駕車，因而致告訴人石珊碧受傷，所犯過失傷害罪
    部分，應依道路交通管理處罰條例第86條第1 項之規定加重
    其刑。爰審酌被告明知無駕駛執照依法不得駕車，仍駕駛自
    用小客車行駛於道路並肇事，其過失程度非輕，暨告訴人所
    受之傷害，及被告於撞傷他人肇事後，竟未加處置，逕行逃
    逸，惡性非輕，又雖未能與告訴人達成和解，然於本院審理
    中坦承犯行等一切情狀，分別量處如主文所示之刑，暨定其
    應執行之刑。
據上論斷，應依刑事訴訟法第273 條之1 第1 項、第299 條第1
項前段，刑法第284 條第1 項前段、第185 條之4 、第47條第1
項、第51條第5 款，道路交通管理處罰條例第86條第1 項，刑法
施行法第1 條之1 第1 項、第2 項前段，判決如主文。
本案經檢察官楊景舜到庭執行職務。
中    華    民    國   100    年    3     月    29    日
                  交通法庭  法  官  廖欣儀
以上正本證明與原本無異。
如不服本判決應於收受判決後10日內向本院提出上訴書狀，並應
敘述具體理由。其未敘述上訴理由者，應於上訴期間屆滿後20日
內向本院補提理由書（均須按他造當事人之人數附繕本）「切勿
逕送上級法院」。
                            書記官  顏偉林
中    華    民    國   100    年    3     月    29    日
附錄本案論罪科刑法條全文：
刑法第284條
因過失傷害人者，處6 月以下有期徒刑、拘役或5 百元以下罰金
，致重傷者，處1 年以下有期徒刑、拘役或5 百元以下罰金。
從事業務之人，因業務上之過失傷害人者，處1 年以下有期徒刑
、拘役或1 千元以下罰金，致重傷者，處3 年以下有期徒刑、拘
役或2 千元以下罰金。
刑法第185條之4
駕駛動力交通工具肇事，致人死傷而逃逸者，處6 月以上5 年以
下有期徒刑。